臺灣高等法院交通事件裁定　　　　　　　94年度交抗字第55號
　　抗　告　人
　　即受處分人　甲○○
上列抗告人因違反道路交通管理處罰條例案件，不服臺灣板橋地
方法院，中華民國93年11月30日所為裁定（93年度交聲字第1492
號），提起抗告，本院裁定如下：
    主  文
抗告駁回。
    理  由
一、按汽車駕駛人，駕駛汽車經測試檢定有左列情形之一者，處
    1萬5千元以上6萬元以下罰鍰，並當場移置保管其車輛及吊
    扣其駕駛執照1年；因而肇事致人受傷者，並吊扣其駕駛執
    照2年；致人重傷或死亡者，吊銷其駕駛執照，並不得再考
    領：（一）酒精濃度超過規定標準。（二）吸食毒品、迷幻
    藥、麻醉藥品及其相類似之管制藥品。汽車駕駛人拒絕接受
    第一項測試之檢定者，處6萬元罰鍰，並當場移置保管其車
    輛及吊銷其駕駛執照；如肇事致人重傷或死亡者，吊銷其駕
    駛執照，並不得再考領。又汽車駕駛人，曾依第35條第3項
    前段之規定吊銷駕駛執照者，3年內不得考領駕駛執照，道
    路交通管理處罰條例第35條第3項前段、第67條第2項定有明
    文。
二、本件原裁定以：抗告人即受處分人甲○○駕駛車牌號碼8Ｇ
    ─8605號自用小客車於民國93年8月18日凌晨2時36分許，在
    臺北市○○路○段，經警舉發「拒絕接受酒精濃度測試之檢
    定」之違規事實，係以抗告人不否認為警查獲當晚確有飲酒
    ，及為警查獲時坐在駕駛座右側座位之證人蘇怡分與舉發員
    警晉嘉證稱受處分人即異議人確有飲酒後駕駛8Ｇ─8605號
    自用小客車，經警查獲後，抗告人拒絕下車，並從該汽車駕
    駛座移至乘座，拒絕接受酒精測試等情甚明，並說明抗告人
    所辯飲酒後並無駕駛前開自用小客車，為警查獲時係坐在駕
    駛座右側座位云云，均係卸責之詞，尚難採信，因認原處分
    機關依上開規定裁處抗告人罰鍰六萬元，並吊銷駕駛執照，
    三年內不得考領駕駛執照，於法並無不合，而駁回其異議之
    聲明，核無違誤。
三、本件抗告意旨略以：
  (一)本件抗告人係將車停妥路邊熄火下車，嗣再有上車聊天之行
    為，尤以抗告人係坐於駕駛座右側，依此客觀情節在在證明
    抗告人毫無開車上路之念頭，依道路交通管理處罰條第35條
    第3項，抗告人即非處罰之客體。
  (二)行政行為應遵守比例原則，本件抗告人汽車係停於路邊之停
    止狀態，縱使有引擎發動之情形，然既已接受盤查，警員應
    僅勸諭不得開車上路，而非要求進行酒測。綜右所陳，抗告
    人顯未違反道路交通管理處罰條例，請撤銷原裁定云云。
四、本院經查：
  (一)為警查獲時坐於該部汽車駕駛座右側座位之證人蘇怡分於原
    審證稱：「受處分人即異議人是從西園路1段282巷右轉過來
    停在該處，其不會開車，其是坐在駕駛座的右邊，當時其和
    受處分人即異議人喝了1瓶酒，其等已經轉過來停在該處，
    是證人張晉嘉看到其等停在那邊過來敲其等之車窗，其有下
    車跟證人說話，是另1位警員過去拉受處分人即異議人，證
    人也有過去一起拉受處分人即異議人。當時受處分人即異議
    人一開始沒有接受證人的酒測，後來其就下車跟證人講，證
    人就叫其勸受處分人即異議人下來做酒測，因為受處分人即
    異議人沒有馬上下車接受酒測，後來就把其等拉到派出所」
    等語（原審卷第29頁），抗告人亦於原審坦承其與蘇怡分飲
    酒後，駕駛該部汽車自臺北市○○路○段282巷右轉過來停在
    該處（即為警查獲之地點）等語（原審卷第29頁），核與證
    人即本件舉發之警員張晉嘉於原審證稱：「其於93年8月18
    日凌晨零時許，行經臺北市○○路時，目睹一台車從西園路
    1段282巷右轉，前方是大理街76巷，受處分人即異議人停在
    西園路282巷口與大理街76巷口之間，其上前盤問，當時受
    處分人即異議人在駕駛座，並未立即放下車窗，後來其放下
    車窗時，酒味非常濃，其即請同事過來支援，並帶酒測器前
    來，後來同事到達現場時，其等一同勸受處分人即異議人下
    車，受處分人即異議人就從駕駛座移到乘客座，用很無賴的
    方式說其沒有坐在駕駛座，是坐在乘客座，受處分人即異議
    人不但抗辯不下車，又有要駕車離去的行為，我們只好強制
    拉其下車」等情相符，堪認抗告人確有於飲酒後駕駛8Ｇ─8
    605號自用小客車，「拒絕接受酒精濃度測試之檢定」之違
    規行為甚明。
  (二)次按警察行使職權不得逾越所欲達成執行之目的之必要限度
    ，且應以對人民權益侵害最少之適當方法為之，警察職權行
    使法第3條第1項定有明文。本件抗告人駕駛車牌號碼8Ｇ─8
    605號自用小客車於93年8月18日凌晨零時36分許行經臺北市
    ○○路○段282巷口，未緊靠路邊突然停車（引擎發動中），
    該分局巡邏人員張晉嘉發覺深具異狀，趨前查看，發現抗告
    人臉部潮紅，隱約聞到濃厚酒味，員警要求受處分人即異議
    人實施酒測時，車內前座並坐有1名蘇怡分，抗告人當時未
    配合值勤員警實施酒測，又有要駕車離去的行為，舉發之員
    警張晉嘉見抗告人有駕車離去之行為，迫於無奈，即施以強
    制力，強制抗告人下車，抗告人為抗拒員警張晉嘉之舉發，
    並以腳踹員警張晉嘉等情，亦據證人張晉嘉於原審結證屬實
    （原審卷第28頁），抗告人顯有對於依法執行公務之員，施
    以暴力，而有妨害公務之行為，舉發之員警張晉嘉自可依刑
    事訴訟法第88條第1項現行犯不問何人得逕行逮捕之規定，
    當場逮捕抗告人，雖事後未對抗告人以妨害公務之罪名移送
    管轄之檢察機關依法追訴，已屬寬厚，衡諸審酌員警對於抗
    告人施以強制力之情節觀之，並未逾越警察職權行使法第三
    條規定之警察行使職權，不得逾越所欲達成執行目的之必要
    限度，且應以對人民權益侵害最少之適當方法為之等規定。
五、綜上，原審認原處分機關依據上開規定，裁處抗告人罰鍰6
    萬元，並吊銷駕駛執照，3 年內禁考，尚無不當，乃裁定駁
    回抗告人在原審之異議，經核原裁定認事用法，於法尚無不
    合，抗告人仍執前詞指摘原裁定不當，為無理由，應予駁回
    。
據上論斷，應依道路交通案件處理辦法第26條、刑事訴訟法第41
2條，裁定如主文。
中　　華　　民　　國　　94　　年　　3　　月　　16　　日
                  交通法庭審判長法　官  黃瑞華
　　　　　　　　　　　　　　　　法  官  宋  祺
　　　　　　　　　　　　　　　　法  官  蔡明宏
以上正本證明與原本無異。
不得再抗告。
                                書記官  陳建邦
中　　華　　民　　國　　94　　年　　3　　月　　16　　日
